【裁判字號】    95,易,246
【裁判日期】    950913
【裁判案由】    竊盜
【裁判全文】
臺灣士林地方法院刑事判決               95年度易字第246號
公  訴  人  臺灣士林地方法院檢察署檢察官
被      告  乙○○
上列被告因竊盜案件，經檢察官提起公訴（94年度偵字第11041
號），本院判決如下：
    主  文
乙○○無罪。
    理  由
一、公訴意旨略以：被告乙○○意圖為自己不法之所有，於民國
    90年間某日，在臺北縣淡水鎮○○○路○ 段136 號盧庭輝（
    起訴書誤載為丙○○）所開設之「新協發修車廠」內，竊得
    盧庭輝向丁○○所購入而尚未註銷之IV-3078 號車牌2 面，
    並裝上其駕駛之車輛後離開該處，因認被告涉犯刑法第320
    條第1 項之竊盜罪。
二、訊據被告堅詞否認有竊盜犯行，辯稱：90年間某日伊車牌被
    警方吊扣，在當天大約13時許，伊把車開去盧庭輝的新協發
    修車廠，停在車廠外，隨後到工廠裡幫盧庭輝蓋噴漆廠。甲○○見伊車子沒有大牌，便自行於當日15時至16時間拿了IV
    -3078 號車牌幫伊裝上。裝的時候伊不知道，是嗣後上去喝
    茶才發現，當時盧庭輝也在旁邊，並說此事可大可小，要小
    心等語。
三、本件丁○○、盧庭輝於警詢、偵訊，甲○○於偵訊時之陳述
    ，均屬被告以外之人在審判外所為陳述，經被告同意作為證
    據，本院審酌該言詞陳述作成時之情況，認為適當，依刑事
    訴訟法第159 條之5 第1 項規定，均得為證據，先予敘明。
四、按犯罪事實應依證據認定之，無證據不得認定犯罪事實，刑
    事訴訟法第154 條第2 項定有明文。又認定犯罪事實所憑之
    證據，雖不以直接證據為限，間接證據亦包括在內，然而無
    論直接證據或間接證據，其為訴訟上之證明，須於通常一般
    人均不致有所懷疑，而得確信其為真實之程度者，始得據為
    有罪之認定，倘其證明尚未達到此一程度，而有合理之懷疑
    存在時，即難遽採為不利被告之認定。又按刑法上之竊盜罪
    ，以將他人持有之物以秘密方法移歸自己持有為其成立要件
    （最高法院69年度台上字第2680號判決亦同此見解），如與
    持有人共同為犯意聯絡及行為分擔，將持有人所持有之他人
    之物，為不法取得之行為，即應成立侵占罪（最高法院19年
    上字第1673號判例意旨參照），不成立竊盜罪。
五、本院查：
  (一)IV-3078 號牌係丁○○向交通管理機關申領，於88年間因不
    擬使用，委託盧庭輝申報停止使用，並放置於盧庭輝所開設
    之新協發修車廠內由盧庭輝保管。而被告因其所有福特廠紅
    色自小客車無號牌可用，乃於90年間某日，明知其車輛懸掛
    IV-3078 號牌並未取得原申領人丁○○之同意，仍自新協發
    修車廠將懸掛前開號牌之車輛駛離，並持續使用，嗣於93年
    9 月26日13時14分許駕駛前開懸掛他人號牌之車輛，因違規
    超速遭拍照由警掣單逕行舉發丁○○有違反道路交通管理處
    罰條例第40條第1 項之行為等情，業據被告於警詢、偵訊及
    本院訊問時坦承不諱，並經丁○○於警詢時陳稱：伊在88年
    間委託盧庭輝將IV-3078 車牌報廢等語（見臺灣士林地方法
    院檢察署94年度偵字第11041 號卷【以下簡稱偵卷】第8 頁
    ），另經盧庭輝於警詢時陳稱：IV-3078 車牌是丁○○於88
    年間委託伊辦理報廢等語（見偵卷第12頁），復有台北縣政
    府警察局舉發違反道路交通管理事件通知單1 張、照片2 張
    （見偵卷第19至20頁）、使用牌照稅稅額繳款書1 張（見偵
    卷第18頁）附卷可資佐證，應堪認定為真實。
  (二)被告與甲○○及新協發車廠負責人盧庭輝均係舊識，其3 人
    交際往來，與盧庭輝所開設之新協發修車廠有密切關係，此
    據被告供承在卷，核與證人甲○○於偵訊時陳稱：伊常去盧
    庭輝的修車廠，但不常遇到乙○○等語（見偵卷第60頁），
    另於本院審理時具結證稱：伊與乙○○是在修車廠認識的，
    伊會去修車廠，有時去修車，有時去找朋友盧庭輝聊天，有
    時被告也會在場等語大致相符（見本院卷第30~31 頁），並
    與證人盧庭輝於警詢、偵訊時證稱：被告是伊客戶、朋友，
    經常去修車廠，阿興也是客戶等語一致（見偵卷第12 、33
    、47頁），應可認定與事實相符。
  (三)被告既與盧庭輝為舊識，且常去新協發修車廠，則其自新協
    發修車廠將其所有懸掛他人IV-3078 號牌之紅色福特自小客
    車駛離，且持續使用該號牌，即不能排除該號牌係由盧庭輝
    同意交付使用之可能性。就此證人盧庭輝雖於警詢、偵訊及
    本院審理時均證稱：車牌係遭竊，伊不知道裝該車牌云云（
    見偵卷第11、47、60頁、本院卷第37、40頁）。然查：
    (1)證人盧庭輝於94年10月4 日警詢時陳稱：伊曾經問過被告
      為何會有新車牌，當時「並未發現是從伊修車廠拿走的」
      ，後來丁○○來問伊車牌的事，伊想起來去問被告，被告
      才承認是在伊修車廠拿的云云（見偵卷第12頁）。嗣於本
      院審理時具結證稱：被告掛牌車牌的第2 天，伊「就知道
      車牌是從伊車廠裡拿出去」的云云（見本院卷第39~40 頁
      ）。證人盧庭輝就何時知悉被告自其修車廠取走車牌，先
      後為矛盾之陳述。
    (2)證人盧庭輝於94年12月19日檢察事務官偵訊時陳稱：伊不
      知道他們從何處拿出來，也不知道被告拿走，是甲○○與
      乙○○事後到伊車廠聊天，伊才知道云云（見偵卷第47頁
      ）。嗣於本院審理時具結證稱：隔天伊發現被告車子有大
      牌，問被告，被告告訴伊說是從伊廠裡拿的，但是伊不知
      道誰拿的，當時被告也沒有告訴伊說誰拿的，伊問被告時
      ，甲○○不在場云云（見本院卷第40頁倒數第6 行、第42
      頁第1~2 行）。證人盧庭輝前開證述，先後就其詢問被告
      車牌何來時？及掛車牌時甲○○是在否在場等節，為南轅
      北轍之陳述。
    (3)證人盧庭輝於本院審理時具結證稱：隔天伊發現被告車子
      有大牌，問被告，被告告訴伊說是從伊廠裡拿的，但是伊
      不知道誰拿的，當時被告也沒有告訴伊說誰拿的云云（見
      本院卷第40頁倒數第6 行）。隨即又證稱：隔天伊質問被
      告為何有大牌時，被告告知大牌是阿興幫他掛的云云（見
      本院卷第45頁第11~12 行）。證人盧庭輝就其質問被告時
      ，被告究竟是否告知大牌是甲○○掛裝一節，前後證述嚴
      重扞格。
    (4)證人盧庭輝於88年間受丁○○委託報廢IV-3078 號牌，被
      告自90年間某日起開始使用該號牌。期間相隔1 年有餘，
      證人盧庭輝顯然未盡善良管理人之注意義務處理丁○○委
      託之事。且證人盧庭輝受丁○○委託報廢IV-3078 號牌，
      該號牌經被告使用，衍生交通違規罰鍰及稅款繳納之問題
      ，倘其係未經丁○○同意交付被告使用，則證人盧庭輝勢
      將難免於刑事或民事責任之追究。又盧庭輝於本院審理時
      復證稱：別人的車牌不可以懸掛，連伊都不敢掛等語（見
      本院卷第38頁），雖其所述「連伊都不敢掛」之可信度不
      高，但仍可見其對於懸掛他人車牌違法性之認識。在此情
      況之下，倘若該號牌果然係由盧庭輝同意由被告取走使用
      ，則其為相關情節之證述時，勢必因為維護自身，無法坦
      然誠實證述。爰此，證人盧庭輝前開證述出現之嚴重之矛
      盾、扞格與南轅北轍，可以認定因受其可能遭到刑事、民
      事責任追究之影響而產生。
    (5)況證人盧庭輝證稱於被告懸掛車牌之隔日，始發現被告所
      懸掛之號牌係自其車廠取得云云，如果屬實，則其豈有於
      發現物品遭竊，卻既不報警處理，又不未立即要求返還之
      理？
    (6)小結：證人盧庭輝所證與常情相背，其證述車牌係遭竊，
      不知道裝該車牌云云，要屬難以採信。
  (四)被告使用IV-3078 號牌，既不能排除該號牌係由盧庭輝同意
    交付使用之可能性。而證人盧庭輝證述車牌係遭竊一節，又
    難採信。則被告之行為，是否具備將他人之物以秘密方法移
    歸自己持有之要件，即有疑義。
六、綜上所述，公訴人所指「被告竊得盧庭輝所持有之IV-3078
    號車牌2 面」等情，未達到通常一般人均不致有所懷疑，能
    確信為真之程度。依照前開說明，尚不得遽為被告不利之認
    定。此外，復查無其他積極證據足以證明被告確有公訴人所
    指之竊盜犯行，本院自應依法為被告無罪之諭知。
七、至被告自承：IV-3078 車牌是由甲○○自行從車廠內隨便拿
    2 面裝在伊車上，伊發現時不知道車牌是誰的，但盧庭輝在
    旁邊說「這事可大可小，要小心」，嗣後伊把車子開走，車
    牌沒有卸下，也沒有取得車牌所有人丁○○之同意等語（見
    本院卷第51頁、第55~56 頁）。據此，被告是否涉有與甲○○、盧庭輝共同侵占丁○○所有，因欲申報停止使用而交由
    盧庭輝保管持有之IV-3078 號牌2 面之嫌疑，尚應由檢察官
    另行偵查處置，附此敘明。
據上論斷，應依刑事訴訟法第301 條第1 項，判決如主文。
本案經檢察官黃德松到庭執行職務。
中    華    民    國    95    年    9     月    13    日
                  刑事第三庭審判長法  官  洪英花
                                  法  官  王沛雷
                                  法  官  周群翔
以上正本證明與原本無異。
如不服本判決，應於判決送達後10日內，向本院提出上訴狀。
                            書記官  劉育君
中    華    民    國    95    年    9     月    13    日


司法院資訊處製作；財團法人民間司法改革基金會備份。
